---
title: "Sermaye PWT10"
author: "Alper Duman"
date: "4/26/2021"
output: html_document
---

```{r setup, include=FALSE}
knitr::opts_chunk$set(echo = TRUE)
```

## Türkiye'de Durum

[Penn World Table](https://www.rug.nl/ggdc/productivity/pwt/) verilerini kullanarak Türkiye'deki sermaye stoğu hakkında bilgi sahibi olmaya çalışacağız. 

Bunun için R'da *rmarkdown* adlı kütüphane yazarken gerekli işlemleri de interaktif olarak bu yazı içinde yapmamızı sağlayacak. Verileri işlemek için -şimdilik- iki kütüphane olacak: *pwt10* ve *tidyverse*. Tüm kütüphaneleri *Rstudio* dan kurabilirsiniz. R ve Rstudio ile ilgili tanıtıcı blog yazısını daha ileri bir tarihe bırakıyorum. 

Aşağıdaki gibi bir kod bloku açıyoruz ve bu kütüphaneleri kullanım için hazır hale getiriyoruz.

```{r libs, include=FALSE, echo=TRUE, warning=FALSE}
library(pwt10)
library(tidyverse)
library(kableExtra)
```

Kütüphanelerden *pwt10* verisetini hazır olarak sunuyor. Biz buradan ilk önce sadece Türkiye verilerini alacağız. Bunun için yeni bir kod bloku açarak işlemlerimizi yapıyoruz.

```{r TRpwt, include=TRUE, echo=TRUE, warning=FALSE}
 data("pwt10.0") 
 data = force(pwt10.0)
 TR = data[data$country=="Turkey",]
 TR %>% select(rgdpo, emp) %>% head()
```

Önce veriyi çağırdık. Kütüphane verisini kullanılmaya zorladık. Üçüncü komut ile Türkiye verilerini seçtik.Dördüncü komut *tidyverse* kütüphanesinin zincir (pipe) kısayolu olan "%>%" ifadesini içeriyor. Baştaki verisetini komutların içine yeniden yazmak gerekmiyor böylece. "rgdpo" 2017 yılı dolar fiyatlarıyla reel GSYH'yı "emp" ise toplam istihdamı gösteriyor.

Verilere başarıyla ulaştığımıza göre artık sermaye stok değişkenlerine odaklanabiliriz. 

* cn : Satınalma paritesiyle cari sermaye stoğu (2017 ABD milyon dolar) [Capital stock at current PPPs (in million 2017 USD)].
* ck :  Satınalma paritesiyle sermaye kullanım Endeksi  (ABD=1) [Capital services levels at current PPPs (USA = 1)]
* rnna : Sabit fiyatlarla reel sermaye stoğu (2017 ABD milyon dolar) [Capital stock at constant 2017 national prices (in million 2017 USD)}
* rkna : Sabit fiyatlarla reel sermaye kullanım endeksi (2017=1) [Capital services at constant 2017 national prices (2017 = 1)]
* irr : Sermayenin reel içsel getirisi [Real internal rate of return]
* delta : Sermaye stoğunun ortalama yıpranma oranı [Average depreciation rate of the capital stock]

İlk grafik "rnna" yani sabit 2017 dolar fiyatlarıyla reel sermaye stok verisinin gelişimi olacak. 
Bunun için yine bir kod bloku açalım ve *tidyverse* kütüphanesinden *ggplot* komutundan yararlanalım. Grafiği sermaye stok değişkeninin logaritmasını alarak çizdirince eğim bize büyüme hızını veriyor. Bu da bize sermaye birikiminde büyük kırılmalar olup olmadığını daha rahat görme imkanı veriyor.

```{r rnnaPLOT, include=TRUE, echo=TRUE, warning=FALSE}
 ggplot(TR, aes(x=year, y=log(rnna))) + geom_line() + 
        stat_smooth(method="lm", formula = y ~ x, color="red", ,size=0.5,data = TR[TR$year<1980, ]) +
        stat_smooth(method="lm", formula = y ~ x, color="green", size=0.5, data = TR[TR$year>1980,] ) +
        labs( title="Reel Sermaye Stok (Logaritmik)", x="", y="") + theme_bw() 
```




Görüldüğü gibi reel değerlerle sermaye birikimi 1960'lardan beri neredeyse aynı trend üzerinden ilerliyor gibi gözükse de aslında 1980 sonrası trendinde eğim hafif de olsa düşmüştür. Eğim farklarını kırmızı ve yeşil trend çizgilerinden çıkarabiliriz. Neoliberal dönem sermaye birikim hızının da düştüğü bir dönemdir.

İkinci grafik satınalma gücü paritesine göre cari 2017 dolar fiyatlarıyla sermaye stoğunun yıllar içindeki değişimi olacak. 

```{r cnPLOT, include=TRUE, echo=TRUE, warning=FALSE}
 ggplot(TR, aes(x=year, y=log(cn))) + geom_line() + 
        labs( title="Nominal Sermaye Stok (Logaritmik)", x="", y="") + theme_bw()
```

Bu grafikte 1980 ve 1990'ların sermaye birikiminde (göreli fiyat hareketleri ve döviz kuru etkileriyle birlikte) performans kaybı olan onyıllar olduğu görülüyor. 2000 sonrası cari sermaye stok birikim hızı yine ivmelense de bu ivme istisnai değildir; 1980 öncesi trendine yakınsama sayılabilir.

## Başka Ülkelerle Karşılaştırma

Güney Kore ve Almanya'yı karşılaştırmak için seçiyoruz. 

```{r TRDEUKORpwt, include=TRUE, echo=TRUE, warning=FALSE}
 data("pwt10.0") 
 data = force(pwt10.0)
 TRDEUKOR = data %>% filter(isocode %in% c("TUR", "KOR", "DEU"))
 TRDEUKOR %>% select(rgdpo, emp) %>% head()
```

Verisetini oluşturabidik sanırım. Şimdi üç ülke için reel sermaye stok verisinin seyrini grafik haline getiriyoruz. 

```{r rnnaTRGERKORplot, include=TRUE, echo=TRUE, warning=FALSE}
TRDEUKOR %>% 
     ggplot(aes(x=year, y=log(rnna), group=country, color=country)) + geom_line()  +
    labs( title="Reel Sermaye Stok (Logaritmik)", x="", y="") + theme_bw()          
```

Almanya doğal olarak en yukarıda. İlginç olan Güney Kore'de sermaye stoğunun Türkiye'yi 1980'lerin ortasında yakalayıp geçmiş olması. Nüfus olarak da toplam GSYH olrak da 1980'lerde Türkiye çok daha büyüktü Güney Kore'den. 1975, 1985  ve yıllırında GSYH ve çalışan sayılarını karşılaştıralım.

```{r rgdpoempTURKOR, include=TRUE, echo=TRUE, warning=FALSE}
TRDEUKOR %>% filter(isocode %in% c("TUR", "KOR")) %>% filter(year %in% c(1975,1985, 1995)) %>%
    select(rgdpo,emp) 
```

Görüldüğü gibi Güney Kore sermaye birikimi sayesinde 20 yıl içinde GSYH'si Türkiye'nin yarısı kadar bir ekonomiden Türkiye'ye fark atar bir düzeye (Türkiye GSYH'nın 1.5 katından fazlası) gelmiş ve dahası çalışan sayısında da Türkiye'yi geçmiştir. 


Son olarak "irr" sermayenin reel içsel getiri oranlarını karşılaştıralım.

```{r irrTRGERKORplot, include=TRUE, echo=TRUE, warning=FALSE}
TRDEUKOR %>% 
     ggplot(aes(x=year, y=irr, group=country, color=country)) + geom_line()  +
    labs( title="Sermaye Getirisi", x="", y="") + theme_bw()          
```

İşte büyük bilmece (puzzle) burada karşımıza çıkıyor. Eğer sermaye getirisi Türkiye'de en yüksekse neden sermaye sahipleri (kapitalistler) sermaye birikimini yeterince artırmıyorlar? 

Bu sorunun yanıtını bilimsel olarak verebilen doktora tez derecesini alabilir benden :)